【裁判字號】    98,易,3174
【裁判日期】    981117
【裁判案由】    詐欺
【裁判全文】
臺灣臺中地方法院刑事判決              98年度易字第3174號
公  訴  人  臺灣臺中地方法院檢察署檢察官
被      告  丙○○
被      告  乙○○
                    工廠址）
上列被告等因詐欺案件，經檢察官提起公訴（98年度偵字第1370
2 號），被告等於準備程序中就被訴事實為有罪之陳述，於聽取
當事人之意見後，由本院合議庭裁定由受命法官獨任以簡式審判
程序審理，判決如下：
    主  文
丙○○、乙○○共同意圖為自己不法之所有，以詐術使人將本人
之物交付，各處有期徒刑月，如易科罰金，均以新臺幣壹仟元
折算壹日。均緩刑貳年。
    事  實
一、丙○○為德貿科技有限公司（下稱德貿公司）之負責人，乙
    ○○為創碩機械有限公司（下稱創碩公司）之負責人。丙○
    ○於民國96年11月間，邀得乙○○偽冒係可出售外徑研磨機
    1 台、內徑研磨機1 台予德貿公司之廠商，欲以該機械買賣
    行為向臺灣歐力士股份有限公司辦理動產擔保交易，而詐騙
    歐力士公司支付貨款，乙○○為顧及其與丙○○間之友誼，
    竟允其所請，而與丙○○共同基於意圖為自己不法所有之犯
    意聯絡，推由丙○○向歐力士公司臺中辦事處副理李燕健與
    專員顏惠民佯稱德貿公司因業務上之需求，擬向創碩公司購
    買實際上為案外人三鑽機械有限公司（下稱三鑽公司）所有
    之外徑研磨機1 台及內徑研磨機1 台，惟因資金不足，希由
    歐力士公司出資向創碩公司購得上開機械後，再以附條件買
    賣方式將上開機械出售予德貿公司之詐術，詐騙歐力士公司
    ，致該公司人員信以為真，陷於錯誤，由該公司於96年11月
    23日與德貿公司簽訂附條件買賣契約，雙方並於同日向經濟
    部工業局完成附條件買賣契約之動產擔保交易登記完畢。依
    該附條件買賣契約約定，德貿公司應自96年11月23日起分期
    給付價金予歐力士公司，在德貿公司全數給付貨款予歐力士
    公司前，歐力士將上開機械交付德貿公司占有、使用，惟仍
    保有所有權，並約定上開標的物（即外徑研磨機1 台、內徑
    研磨機1 台）之存放處所為臺中縣霧峰鄉○○○路74巷68號
    1 樓等內容。其後，並由乙○○於96年11月26日，以創碩公
    司名義開立確有出售該公司所有之研磨機2 台予歐力士公司
    ，請求歐力士公司給付貨款之確認書1 份及統一發票1 紙（
    統一發票編號WU00000000號—起訴書誤為WV00000000號，由
    本院逕予更正—），交由丙○○轉交予歐力士公司，歐力士
    公司遂依乙○○之指示，於96年12月4 日將部分貨款336 萬
    元，匯款至創碩公司之華南商業銀行（下稱華南銀行）和美
    分行帳戶（帳號：000000000000號）內，乙○○隨即於翌日
    （5 日）偕同丙○○前往華南銀行和美分行，將上開款項中
    之2 百萬元匯入丙○○之第一銀行太平分行帳戶（帳號：00
    000000000 號）內，及其中1,225,000 元匯入德貿公司之第
    一銀行太平分行帳戶（帳號：00000000000 號）內，由丙○
    ○取得該3,225,000 元，其餘金錢由乙○○取得，歐力士公
    司因此受有財產上之損害。嗣因德貿公司自97年12月起未正
    常支付分期付款之價金，經歐力士公司向法院聲請強制執行
    ，並於98年2 月18日派員會同本院民事執行處書記官前往約
    定之機器放置地欲取回上開機械時，經三鑽公司負責人羅元
    成表示上開機械均為三鑽公司所有，並非創碩公司所有後，
    歐力士公司始知受騙，並因此受有財產上之損害。
二、案經歐力士公司訴由臺灣臺中地方法院檢察署檢察官偵查起
    訴。
    理  由
一、按被告以外之人於審判外之言詞或書面陳述，除法律有規定
    者外，不得作為證據。前項規定，於法院以簡式審判程式或
    簡易判決處刑者，不適用之，刑事訴訟法第159 條定有明文
    。查本案被告丙○○、乙○○因詐欺案件，經檢察官提起公
    訴，被告等於準備程序中就被訴事實均為有罪之陳述，經法
    官告知簡式審判程序之旨，並聽取公訴人、被告等之意見後
    ，合議庭裁定由受命法官獨任進行簡式審判程序，且無刑事
    訴訟法第159 條第1 項規定之適用，合先敘明。
二、本院認定被告丙○○、乙○○有罪之證據如下：
  (一)被告丙○○於偵查及本院審理中之自白；被告乙○○於本院
    審理中之自白。
  (二)告訴人歐力士公司之代理人甲○○於偵查中之指訴暨所提出
    之附條件買賣契約登記證明書影本、附條件買賣契約書影本
    、本票影本、本院民事執行處通知影本、存證信函影本、華
    南銀行活期性存款存款憑條副根、機械使用說明書、臺北市
    政府營利事業登記證及本院98年2 月18日執行筆錄影本各1
    份；被告乙○○提出之買賣合約書、確認書影本及統一發票
    影本、華南銀行存摺封面及內頁影本、存證信函影本、存款
    憑條副根、買賣合約書影本各1 份及匯款申請書（代收入傳
    票）影本2 紙在卷可稽，互核相符，顯見本案告訴人確有受
    被告等所實施之詐術欺騙，陷於錯誤匯款而受有財產上之損
    害甚明。
  (三)綜上證據調查結果可知，被告等於本院審理中所為任意性自
    白，核與事實相符，均堪採信。是本案事證明確，被告等所
    涉共同詐欺取財均堪認定，均應依法論科。
三、核被告丙○○、乙○○所為，均係犯刑法第339 條第1 項之
    詐欺取財罪。被告2 人間就上開犯行，有犯意聯絡及行為分
    擔，為共同正犯。爰審酌被告等犯罪之動機及目的係因被告
    丙○○為向告訴人詐取貸款，被告乙○○則昧於友情，參與
    本案犯罪，且渠等詐取之金錢係由被告丙○○取得3,225,00
    0 元，其餘135,000 元則由被告乙○○取得，告訴人因此受
    有336 萬元之財產上損害，及斟酌被告等前無不良素行，僅
    為貪圖私利，而涉犯本案，渠等犯罪後業已坦承犯行不諱，
    均表示悔悟，就詐得之金錢業與告訴人達成和解，約定以分
    期付款方式連帶賠償告訴人之損害等一切情狀，分別量處如
    主文所示之刑，並均諭知易科罰金之折算標準。另外，被告
    等前均未曾因故意犯罪而受有期徒刑以上刑之宣告，此有渠
    等之臺灣高等法院被告前案紀錄表各1 份在卷可按，本院審
    酌渠等既已坦承犯行不諱，並與告訴人達成和解損害賠償，
    足認渠等經此偵、審之教訓，應知警惕而無再犯之虞，況告
    訴代理人亦到庭陳稱：公司的立場是希望給被告2 人機會，
    同意對被告2 人宣告緩刑等語在卷（見本院98年11月3 日簡
    式審判筆錄），是本院綜核各情，認為所宣告之刑，均以暫
    不執行為適當，爰依刑法第74條第1 項第1 款規定，就被告
    2 人各予宣告緩刑2 年，以啟自新。
四、末按，被告2 人行為後，刑法第41條第2 項至第8 項業於97
    年12月30日修正，經總統於98年1 月21日公布，並於98年9
    月1 日施行。而按行為後法律有變更者，適用行為時之法律
    ，但行為後之法律有利於行為人者，適用最有利於行為人之
    法律，刑法第2 條第1 項定有明文，係採從舊從輕之原則。
    而所謂法律有變更，係指足以影響行為之可罰性範圍及其法
    律效果之法律修正而言，易科罰金、易服勞役之折算標準及
    其期限涉及裁量權之行使，屬於科刑規範事項，其折算標準
    於裁判時並應於主文內諭知，與一般純屬執行之程序有別，
    是如新舊法對易科罰金、易服勞役之折算標準及期限各有不
    同時，應依前揭規定，比較適用最有利於行為人之法律，有
    最高法院96年度臺非字第58號、第234 號判決可資參照，惟
    有關易服社會勞動折算標準為6 小時折算1 日，期限為最長
    1 年，修正後刑法第41條第2 項、第3 項、第5 項已定有明
    文，其標準係屬固定，並不涉及法院裁量權之行使，非屬科
    刑規範事項變更，自不生新舊法比較之問題，故本件無刑法
    第2 條法律變更規定之適用。又依新修正之刑事訴訟法第47
    9 條第2 項規定，可知該易服社會勞動乃係屬執行檢察官之
    權限，是本件自無須再於主文中另諭知易服社會勞動之折算
    標準，附此敘明。
據上論斷，應依刑事訴訟法第273 條之1 第1 項、第299 條第1
項前段，刑法第28條、第339 條第1 項、第41條第1 項前段、第
74條第1 項第1 款，刑法施行法第1 條之1 第1 項、第2 項前段
，判決如主文。
本案經檢察官張容姍到庭執行職務。
中    華    民    國    98    年    11    月    17    日
                  刑事第十八庭  法  官  胡芷瑜
以上正本證明與原本無異。
如不服本判決，應於收受送達後10日內向本院提出上訴書狀（應
敘述具體理由並附繕本）。上訴書如未敘述理由，應於上訴期間
屆滿後20日內補提理由書於本院。
                                書記官  沈慧玲
中    華    民    國    98    年    11    月    17    日
附錄本案論罪科刑法條：
刑法第339 條（普通詐欺罪）
意圖為自己或第三人不法之所有，以詐術使人將本人或第三人之
物交付者，處5 年以下有期徒刑、拘役或科或併科1 千元以下罰
金。
以前項方法得財產上不法之利益或使第三人得之者，亦同。
前二項之未遂犯罰之。


司法院資訊處製作；財團法人民間司法改革基金會備份。
